【裁判字號】    97,上訴,157
【裁判日期】    970515
【裁判案由】    強盜等
【裁判全文】
臺灣高等法院刑事判決                 97年度上訴字第157號
    上  訴  人
    即  被  告  乙○○
    指定辯護人  本院公設辯護人李廣澤
上列上訴人因強盜等案件，不服臺灣士林地方法院90年度訴字第
218號，中華民國90年7月6日第一審判決（起訴案號： 臺灣士林
地方法院檢察署89年度偵字第9730號），提起上訴，本院判決如
下：
    主  文
原判決撤銷。
乙○○共同攜帶兇器毀壞門扇竊盜，處有期徒刑壹年，減為有期
徒刑陸月，如易科罰金以銀元佰元即新臺幣玖佰元折算壹日。
扣案之板手柒支、六角板手壹支、活動板手壹支、水管活動板手
壹支均沒收；又對於公務員依法執行職務時，施強暴，處有期徒
刑陸月，如易科罰金以銀元佰元即新臺幣玖佰元折算壹日，減
為有期徒刑參月，如易科罰金以銀元佰元即新臺幣玖佰元折算
壹日。應執行有期徒刑捌月，如易科罰金以銀元佰元即新臺幣
玖佰元折算壹日。扣案之板手柒支、六角板手壹支、活動板手壹
支、水管活動板手壹支均沒收。
    事  實
一、乙○○與不詳姓名、年籍綽號「阿成」之成年男子，共同意
    圖為自己不法之所有，於民國89年9月10日上午8時許，攜帶
    「阿成」 所有客觀上對人體具有危險性堪為兇器之板手7支
    、六角板手1支、活動板手1支及水管活動板手1支， 由乙○
    ○駕駛其所有車牌ＹＵ—4852號自小貨車搭載「阿成」，自
    台北縣三重市○○路三重國小對面公園出發。 於同日上午9
    時許，駛抵甲○○所經營位於台北縣三芝鄉福德村土地公埔
    47之1號已停工之東正陶磁廠房附近， 將貨車停放於距離廠
    房約2百公尺處之產業道路旁， 再步行至廠區門口毀壞大門
    之安全設備掛鎖後進入廠區內，續徒步前往廠房，並攀爬踰
    越安全設備窗戶，侵入廠房內，並拾取廠房內之大型電纜剪
    拆剪電纜線長約805公尺，得手後再將電纜線裁剪成約1公尺
    長之小段捆綁成一束束以方便搬運。 適同日下午2時30分許
    ，甲○○與其子許譽鐘至工廠巡視，發現大門掛鎖遭破壞遂
    進入廠內察看，見乙○○與「阿成」正在捆綁電纜線，乃向
    淡水分局埔濱派出所報案。該所主管駱正博僅著汗衫即與二
    名著制服之員警共同前往查緝。駱正博抵達現場後即與甲○
    ○、許譽鐘自廠房入口由前往後找尋竊賊，另二位員警則由
    廠房出口由後往前包抄。「阿成」發覺有異已先行逃逸，僅
    餘乙○○在現場裁剪電纜線，駱正博見狀乃喝令乙○○不要
    動，乙○○作賊心虛聞言拔腿就跑，駱正博自後追趕並出手
    欲自乙○○背後擒拿乙○○時，乙○○為免受逮捕，竟張口
    咬傷駱正博之左前臂 (傷害部分未據告訴)， 駱正博旋即大
    喊：「我是主管，你也敢咬」，乙○○明知駱正博係依法執
    行公務之警員，竟基於妨害公務之犯意，仍續張口再咬駱正
    博之右手腕 (傷害部分未據告訴)， 駱正博受痛始放開乙○
    ○。乙○○旋跳至平上往窗戶之方向逃逸，駱正博自後追
    趕乙○○時，乙○○竟自平朝駱正博之臉部揮灑磁磚之原
    料粉，以此強暴方式妨害警員駱正博執行職務，並趁駱正博
    眼睛被原料粉灑中不能見物之際，趁隙自後門逃走，並躲藏
    於草叢中。駱正博立即通知派出所派員前來附近搜捕，惟僅
    尋獲乙○○遺留之眼鏡1副、「阿成」遺留之衣服1件及工具
    乙包（內有板手7支、六角板手1支、活動板手1支、 水管活
    動板手1支）， 並發見乙○○停放於產業道路旁之車牌ＹＵ
    —4852號自小貨車。員警續搜捕約2、3小時後，始離去現場
    。乙○○見員警已離去，亦走出草叢，惟因擔心員警查緝，
    不敢前往駕駛小貨車，乃步行至三芝坐車。嗣經警依據小貨
    車之車牌號碼查得車主係乙○○，通知乙○○到警局說明後
    ，將乙○○移送偵辦。
二、案經被害人甲○○訴由台北縣警察局淡水分局報請臺灣士林
    地方法院檢察署檢察官偵查起訴。
    理  由
一、訊據被告乙○○固坦承有與綽號「阿成」之成年男子共同竊
    盜及傷害警員駱正博之犯行，惟矢口否認有妨害公務之犯意
    ，辯稱：伊有偷剪電線沒錯，因他們勒我脖子，還說給他死
    ，因為伊喘不氣來，就拉他的手、咬他的手，伊不知道他們
    是警察。是我咬他的時候，他說他是主管，我才趕快鬆口，
    我沒有拿原料粉灑他，因為當時我要趕快逃離現場，可能當
    時是因為我在爬的時候，一包包的粉掉下來去弄到他的眼睛
    云云。惟查：
(一)上揭事實，業據告訴人甲○○、許譽鐘及警員駱正博分別於
    原審審判時指訴綦詳，且3人所指述之情節互核一致， 並有
    車牌ＹＵ—4852號小貨車車籍資料、現場照片10幀、台灣士
    林地方法院檢察署90年3月2日上午之履勘筆錄乙份、履勘現
    場照片9幀、公祥醫院89年10月6日出具之診斷證明書在卷及
    現場遺留之衣服1件、眼鏡1副、工具乙包（內有板手7支 、
    六角板手1支、活動板手1支、水管活動板手1支） 扣案可資
    佐證。
(二)被告將其所有之車牌ＹＵ－4852號自小貨車停放在台北縣三
    芝鄉福德村土地公埔47之1號附近之產業道路旁， 再與「阿
    成」步行至告訴人經營之東正陶磁廠乙節，業據被告供述明
    確。又被告置放小貨車之地點， 距離東正陶磁廠達2百公尺
    之遙，亦經檢察官於偵查中勘驗明確，製有履勘筆錄，並有
    現場照片在卷可參（詳偵查卷第45頁、第46頁）。觀諸被告
    所竊取之電纜線數量甚多，顯不可能以徒步方式搬運，被告
    勢須將貨車開入廠區內接運。被告苟非畏懼遭人發覺其侵入
    廠區行竊，何不直接將貨車駛至東正陶磁廠停放？再者，被
    告聽聞派出所主管駱正博喝令不要動時，竟不加解釋拔腿就
    跑，被告顯係作賊心虛。再參諸被告自廠房後門脫逃後，為
    躲避警員搜捕，竟藏匿在草叢內長達2、3小時，且不敢駕駛
    小貨車離開，而步行到三芝坐車，事後又不敢將貨車領回等
    情，被告確有行竊犯意甚明。
(三)再者，參諸卷附扣案之板手7支、六角板手1支、 活動板手1
    支、水管活動板手1支之實物照片， 上開工具均為金屬材質
    ，且長度甚長，客觀上對人體具有危險性堪為兇器。又東正
    陶磁廠大門右側係水溝，左側係山坡，必須經由大門始能進
    入廠區，而廠區大門之掛鎖已遭破壞等情，業據告訴人甲○
    ○與許譽鐘證述明確，並有掛鎖被破壞之照片在卷可稽。又
    廠房之前門門鎖並未遭破壞，被告應係攀爬廠房之窗戶侵入
    廠房乙節，亦據告訴人甲○○指訴甚詳。被告與「阿成」確
    有共同攜帶兇器，並毀壞安全設備掛鎖進入廠區，再攀爬踰
    越安全設備窗戶侵入廠房行竊甚明。
(四)被告為現行犯，任何人均得逮捕被告，被告為逃離現場，而
    張口咬傷駱正博之左前臂，自屬為脫免逮捕而當場施以強暴
    。又被告咬傷駱正博左手臂後，駱正博即大喊：「我是主管
    ，你也敢咬」，被告應知駱正博係依法執行公務之警員，竟
    仍張口再咬駱正博之右手腕，嗣於掙脫後又接續朝駱正博之
    臉部揮灑磁磚之原料粉，自屬施強暴於依法執行職務之公務
    員。再參以被告於原審審判時亦自承：「我咬他（指主管駱
    正博）的手，他說我是誰你不曉得，那年青人（指許譽鐘）
    拿棍子要打我，結果，打到主管，年青人就跟那位主管講對
    不起，我那時才想可能是警察，主管放掉我，我才跑」等語
    。益見被告確已知悉駱正博係派出所主管，仍施強暴於駱正
    博。
(五)被告與「阿成」已將拆剪之電纜線，裁剪成小段後捆綁成一
    束束，始為告訴人發現，被告之竊盜行為已屬既遂，原審辯
    護人認係未遂，尚不足採。
綜上所述，被告所辯要屬避重就輕之詞，委無可採。本件事證明
確，被告犯行堪以認定，應依法論科。
二、刑法部分條文已於94年2月2日經總統公布修正， 並自95年7
    月1日起施行；又刑法施行法增訂第1條之1，亦於95年6月14
    日經總統公布，並自同年7月1日起施行。按行為後法律有變
    更者，適用行為時之法律，但行為後之法律有利於行為人者
    ，適用最有利於行為人之法律，現行刑法第2條第1項定有明
    文。此條規定係規範行為後法律變更所生新舊法律比較適用
    之準據法，是刑法第2條本身雖經修正，但刑法第2條既屬適
    用法律之準據法，本身尚無比較新舊法之問題，於新法施行
    後，應一律適用裁判時之現行刑法第2條之規定，為 「從舊
    從輕」之比較，合先敘明。次按本次刑法修正之比較新舊法
    ，應就罪刑有關之共犯、未遂犯、想像競合犯、牽連犯、連
    續犯、結合犯，以及累犯加重、自首減輕暨其他法定加減原
    因（如身分加減）與加減例等一切情形，綜其全部罪刑之結
    果而為比較，最高法院95年5月23日95年度第8次刑庭會議著
    有決議可資參照。經查：
  (一)刑法第135條第1項之罪，法定刑得科銀元300元以下罰金 ，
    據修正後刑法施行法增訂第1條之1：「中華民國94年1月7日
    刑法修正施行後，刑法分則編所定罰金之貨幣單位為新台幣
    。94年1月7日刑法修正時，刑法分則編未修正之條文定有罰
    金者，自94年1月7日刑法修正施行後，就其所定數額提高為
    30倍。但72年6月26日至94年1月7日新增或修正之條文， 就
    其所定數額提高為3倍」及刑法第33條第5款修正為：「主刑
    之種類如下：五、罰金: 新台幣1,000元以上， 以百元計算
    之」等規定，是依修正後之法律，刑法第135條第1項之罪所
    得科處之罰金刑最高為新台幣9,000元、最低為新台幣1,000
    元; 然依被告行為時之刑罰法律，即罰金罰鍰提高標準條例
    第1條前段規定得提高之倍數 為2倍至10倍及刑法第33條第5
    款規定之罰金最低額1元計算，該罪之罰金刑最高為銀元3,0
    00元，最低額為銀元1元，換算為新台幣， 最高額雖與新法
    同為新台幣9,000元，然最低額僅為新台幣3元。因此，比較
    上述修正前、後之刑罰法律，修正後之刑法並非較有利於被
    告，是應適用修正前之刑法第135條第1項，其法定罰金刑最
    高、最低額度之計算， 併予適用罰金罰鍰提高標準條例第1
    條前段、修正前之刑法第33條第5款，較為有利於被告。
  (二)查刑法第28條共同正犯之規定，於修正施行前之規定為：「
    二人以上共同實施犯罪之行為者，皆為正犯。」修正施行後
    之規定則為：「二人以上共同實行犯罪之行為者，皆為正犯
    。」揆諸本條之修正理由係為釐清陰謀共同正犯、預備共同
    正犯是否合乎本條規定之正犯要件，亦即在剔除完全未參與
    犯罪相關行為之「實行」的陰謀共同正犯及預備共同正犯，
    查關於共同正犯之範圍，已修正限縮於共同實行犯罪行為者
    始成立共同正犯，排除陰謀犯、預備犯共同正犯，新舊法就
    共同正犯之範圍，既有變動，自屬行為後法律有變更，而非
    僅屬文字修正，有新舊法比較適用之問題，應適用修正前刑
    法第28條。此最高法院96年度台上字第6427號判決意旨參照
    。
  (三)被告行為時之刑法第41條第1項有關易科罰金 之折算標準已
    於94年2月2日修正公布， 罰金罰鍰提高標準條例第2條並於
    95年5月17日修正刪除，均自95年7月1日施行， 有關易科罰
    金之折算標準，被告行為時之易科罰金折算標準，修正前罰
    金罰鍰提高標準條例第2條前段（現已刪除）規定， 就其原
    定數額（一元以上三元以下）提高為100倍折算1日，則本件
    被告行為時之易科罰金折算標準，應以銀元100元以上300元
    以下折算1日， 經折算為新臺幣後即以新臺幣300元以上900
    元以下折算1日，惟95年7月1日施行之刑法第41條第1項前段
    則規定：「犯最重本刑為5年以下有期徒刑以下之刑之罪 ，
    而受6個月以下有期徒刑或拘役之宣告者，得以新臺幣1,000
    元、2,000元或3,000元折算1日，易科罰金。」， 比較修正
    前後之易科罰金折算標準，以修正施行前之規定，較有利於
    被告，依修正後刑法第2條第1項前段之規定，應適用行為時
    即修正前刑法第41條第1項前段、 修正前罰金罰鍰提高標準
    條例第2條之規定較有利於被告。 另95年7月1日起施行之刑
    法第41條第1項前段、第2項則規定：「犯最重本刑為五年以
    下有期徒刑以下之刑之罪，而受六個月以下有期徒刑或拘役
    之宣告者，得以新臺幣一千元、二千元或三千元折算一日，
    易科罰金」；「前項規定於數罪併罰，其應執行之刑未逾六
    月者，亦適用之」。比較修正前後之易科罰金折算標準及其
    應執行刑逾六月得否易科罰金之規定，以95年7月1日修正前
    及90年1月10日修正後之規定，較有利於被告， 應依修正後
    刑法第2條第1項前段之規定， 適用90年1月10日修正後之刑
    法第41條第1項前段、第2項之規定。
  (四)被告行為後，刑法第51條亦經修正，並於95年7月1日施行，
    修正前刑法第51條第5款規定：數罪併罰， 宣告多數有期徒
    刑者，於各刑中之最長期以上，各刑合併之刑期以下，定其
    刑期，但不得逾二十年；修正後刑法第51條第5款規定： 宣
    告多數有期徒刑者，於各刑中之最長期以上，各刑合併之刑
    期以下，定其刑期，但不得逾三十年。比較結果，修正後刑
    法並非較有利於行為人，依刑法第2條第1項前段之規定，仍
    應依修正前刑法第51條第5款規定定其應執行刑。
  (五)綜合比較上開修正前後之規定，其修正後之規定，並無較有
    利於被告之情形，自應依修正後刑法第2條第1項前段，適用
    被告行為時刑法之規定。
三、核被告所為係犯刑法135條第1項妨害公務罪及 同法第321條
    第1項第2、3款之加重竊盜罪，公訴人認被告係犯同法第329
    條準強罪云云，惟查以， 刑法第329條準強盜罪之強暴、脅
    迫手段，須達到使人難以抗拒之程度者而言，此有大法官會
    議釋字第630號可按，查以本件被害人駱以正係警員身份 ，
    而被告係因警員自背後擒拿情況下，為脫免逮捕而出口咬傷
    駱正博左前臂，所造成的傷勢尚屬輕微，有上開傷勢診斷書
    可憑，繼以被告逃跑時為阻撓警員之追捕隨手撒出粉末，造
    成駱正博因眼睛無法視物而暫停追捕，均難認有何造成駱正
    博難以抗拒之情形發生，故依上開大法官會議解釋內容，被
    告之行為尚與刑法第329條之犯罪構成要件未合， 因社會基
    本事實同一，故起訴法條應予變更。又被告與「阿成」就加
    重竊盜之犯行部分，2人間有犯意之聯絡及行為之分擔， 皆
    為共同正犯。又被告所犯上開2罪，犯意各別，行為互異 ，
    應予分論併罰。
四、原審因認被告罪證明確，予以論罪科刑，固非無據，惟查，
    被告行為尚與加重強盜罪之構成要件未合，其行為應分別構
    成加重竊盜罪及妨害公務罪行，此部分事實及法律適用尚有
    未合。又被告犯罪時間係於96年4月24日前， 所犯上開兩罪
    均符合中華民國96年罪犯減刑條例第2條第1項第款減刑之規
    定，原審未及減刑適用，亦有未合，上訴人即被告上訴意旨
    否認部分犯罪，雖無理由，惟原判決既有上開可議之處，自
    應由本院撤銷改判。爰審酌被告之素行、犯罪之動機、目的
    、手段、對被害人所造成的損害與犯後態度等一切情狀，量
    處如主文所示之刑，並予減刑及諭知易科罰金之折算標準，
    並定其應執行刑。扣案之板手7支、六角板手1支、活動板手
    1支、水管活動板手1支係共同被告「阿成」所有且供本件犯
    罪所用之物，爰依刑法第38條第1項第2款之規定宣告沒收。
據上論斷，應依刑事訴訟法第369條第1項前段、第364條、第299
條第1項前段、第300條，刑法第2條第1項前段、第135條第1項、
第321條第1項第2、3款，修正前刑法第28條、 第41條第1項前段
、第2項、第51條第5款、第38條第1項第2款，罰金罰鍰提高標準
條例第1條、第2條（修正前），現行法規所定貨幣單位折算新臺
幣條例第2條，中華民國九十六年罪犯減刑條例第2條第1項第3款
、第7條、第9條、第10條，判決如主文。
本案經檢察官鄭龍照到庭執行職務。
中    華    民    國    97    年    5    月    15     日
                  刑事第４庭  審判長法  官  沈宜生
                                    法  官  鄭水銓
                                    法  官  周煙平
以上正本證明與原本無異。
檢察官如不服本判決，應於收受送達後十日內向本院提出上訴書
狀，其未敘述上訴之理由者並得於提起上訴後十日內向本院補提
理由書（均須按他造當事人之人數附繕本）。
被告不得上訴。
                                    書記官蕭麗珍
中    華    民    國    97    年    5     月    21    日
附錄：本案論罪科刑法條
刑法第135條第1項
對於公務員依法執行職務時，施強暴脅迫者，處 3 年以下有期徒
刑、拘役或 3 百元以下罰金。
意圖使公務員執行一定之職務或妨害其依法執行一定之職務或使
公務員辭職，而施強暴脅迫者，亦同。
犯前二項之罪，因而致公務員於死者，處無期徒刑或 7 年以上有
期徒刑；致重傷者，處 3 年以上、 10 年以下有期徒刑。
刑法第321條第1項第2、3款
犯竊盜罪而有左列情形之一者，處 6 月以上、 5 年以下有期徒
刑：
一  於夜間侵入住宅或有人居住之建築物、船艦或隱匿其內而犯
    之者。
二  毀越門扇、牆垣或其他安全設備而犯之者。
三  攜帶兇器而犯之者。
四  結夥三人以上而犯之者。
五  乘火災、水災或其他災害之際而犯之者。
六  在車站或埠頭而犯之者。
前項之未遂犯罰之。


司法院資訊處製作；財團法人民間司法改革基金會備份。
